【裁判字號】    98,訴,441
【裁判日期】    980831
【裁判案由】    損害賠償
【裁判全文】
臺灣新竹地方法院民事判決               98年度訴字第441號
原      告  乙○○
訴訟代理人  甲○○
被      告  丙○○○○○○
訴訟代理人  高進棖律師
上列當事人間請求損害賠償事件，原告提起刑事附帶民事訴訟，
經本院刑事庭裁定移送前來，本院於民國98年8 月26日言詞辯論
終結，茲判決如下：
    主 文
被告應給付原告新臺幣伍佰拾萬元，及自中華民國八十五年十
二月二十八日起至清償日止按週年利率百分之五計算之利息。
訴訟費用由被告負擔。
本判決主文第一項於原告以新臺幣壹佰柒拾柒萬元為被告供擔保
後得為假執行。
    事實及理由
壹、程序方面：
    按訴狀送達後，原告不得將原訴變更或追加他訴，但有擴張
    或減縮應受判決事項之聲明之情形者，不在此限，民事訴訟
    法第255 條第1 項第3 款定有明文。本件原告起訴時，原聲
    明請求：被告應給付原告新台幣（下同）530 萬元，並自訴
    狀繕本送達翌日起至清償日止，按週年利率百分之5 計算之
    利息。嗣民國98年7 月21日具狀變更聲明請求被告應給付原
    告21,530,420元，並自訴狀繕本送達翌日起至清償日止，按
    週年利率百分之5 計算之利息。嗣又於98年5 月10日當庭更
    正聲明就原起訴之2 張本票面額共530 萬元為請求，經核合
    於前揭法條規定，應予准許，合先敘明。
貳、實體方面：
一、原告起訴主張：
    82年1 月15日、82年11月30日被告向原告借錢週轉，在發票
    人為楊清彬、李麗雲之064504號及發票人楊清彬之064506號
    本票（如附表之本票），偽造彭明榮、彭榮照、彭榮基、彭
    俊哲等人之背書，向原告借得共530 萬元，致原告無法對背
    書人追索。為此依侵權行為、不當得利之法律關係，請求被
    告賠償原告之損失，並聲明：(1)被告應給付原告500 萬元，
    及自起訴狀繕本送達翌日起至清償日止，按年息5%計算之利
    息；(2)訴訟費用由被告負擔；(3)原告願供擔保，請准宣告假
    執行。
二、被告抗辯：
    原告起訴略稱被告曾於82.01.15日及82.11.30日分別持下列
    本票向其騙取財物：其一，票號：064504號之本票：1.發票
    人：楊清彬、李麗琴。2.發票日期：82.01.15日（依本票原
    本應係82.07.15日）。3.面額：280 萬元。其二，票號：06
    4506號之本票：1.發票人：楊清彬。2.發票日期：82.11.30
    日。3.面額：250 萬元。4.背書人：彭明榮、彭榮照、彭榮
    基、彭俊哲。原告所提明細表所示編號2 之鈞院98年度票字
    第2870號裁定，數額530 萬元，似與本件請求相同，故若係
    同一筆債權，則本件業已判決確定，即不得再為起訴。另查
    ，依地院及高院刑事判決要旨：被告係於82.07 月初某日、
    及某日後約1 星期，持偽造之彭氏兄弟印章，於原告住處蓋
    用於系爭本票背面上，用以清償其之前對乙○○之280 萬及
    250 萬元之債務，認為被告涉犯刑法第216 條及第210 條之
    行使偽造私文書罪。被告並未施詐術，不成立詐欺罪。依刑
    事判決之認定，被告係持上開偽造背書之本票交付原告，用
    以延期清償債務，既非實際借款亦非施用詐術。被告雖以不
    實之背書用以延期清償之前債務，然並未造成原告實際之財
    產上之損害，且原告可依票據法向發票人請求付款。是原告
    主張以侵權行為、不當得利之法律關係請求回復原狀，應無
    理由。爰答辯聲明：原告之訴及假執行聲請均駁回。
三、兩造不爭執事項：
(一)、被告於82年7 月初某日、82年7 月初某日後1 星期，持於不
    詳時、地委託不知情之刻印人員刻製而偽造「彭明榮」、「
    彭榮照」、「彭榮基」、「彭俊哲」、「彭秋義」之印章各
    1 枚，在乙○○位在新竹市○○街49號住處偽造蓋用彭明榮
    、彭榮照、彭榮基、彭俊哲、彭秋義之印章在前開本票背面
    上，以為背書之本票，用以表示彭明榮、彭榮照、彭榮基、
    彭俊哲、彭秋義已於該支票背書擔保日後之借貸清償，隨即
    在乙○○上開住處，將上開本票2 紙分別交付予不知情之乙
    ○○持以行使，用以清償其先前對乙○○之借款2,800,000
    元、2,500,000元。
(二)、以上事實兩造不爭執，並經本院97年度訴緝字第16號刑事判
    決、臺灣高等法院98年度上訴字第1985號刑事判決確定在案
    ，並有該刑事判決附卷可稽。
(三)、原告本案請求之系爭2 紙本票，即係前開刑事判決之2 紙本
    票，且該2 紙本票，原告未曾向被告起訴或聲請本票裁定。
    該2 紙本票金額原告迄未受償。業經本院當庭提示原告所提
    出之系爭本票正本、民事裁定及確定證明書、民事判決及確
    定證明書、債權憑證予兩造確認，並為兩造所不爭執。
四、本件爭點及法院之判斷：
(一)、原告主張因被告於前開本票上偽造彭明榮、彭榮照、彭榮基
    、彭俊哲等人之背書，致原告無法對背書人追索。為此依侵
    權行為、不當得利法律關係，請求被告賠償原告之損失530
    萬元，提出系爭本票2 紙為證，被告則抗辯被告係持上開偽
    造背書之本票交付原告，用以延期清償債務，既非實際借款
    亦非施用詐術，被告雖以不實之背書用以延期清償之前債務
    ，然並未造成原告實際之財產上之損害等語。
(二)、按因故意或過失，不法侵害他人之權利者，負損害賠償責任
    ；又按負損害賠償責任者，除法律另有規定或契約另有訂定
    外，應回復他方損害發生前之原狀；因回復原狀而應給付金
    錢者，自損害發生時起，加給利息，民法第184 條第1 項前
    段、第213 條第1 項、第2 項定有明文。被告於前開本票背
    面上偽造彭明榮、彭榮照、彭榮基、彭俊哲、彭秋義印文以
    為背書，原告持有系爭本票，原以為對彭明榮、彭榮照、彭
    榮基、彭俊哲、彭秋義等人有票據追索權，卻因原告之偽造
    文書而不存在，自屬因原告此等侵權行為而受有損害，而前
    開本票票面金額共530 萬元未受償之事實，兩造亦不爭執，
    原告訴請被告賠償，應非無據。從而，原告依侵權行為之法
    律關係，訴請被告給付530 萬元，及自起訴狀繕本送達翌日
    即85年12月28日（原告於85年12月26日提起本件附帶民事訴
    訟，本院於85年12月26日收狀，被告於85年12月27日具狀檢
    附起訴狀繕本聲請閱覽卷宗，本院於85年12月27日收狀，足
    認被告最遲於85年12月27日已收受起訴狀繕本，應以85年12
    月27日為起訴狀繕本送達日）起至清償日止，按年息百分之
    5 計算之利息，為有理由，應予准許。
五、按原告主張上揭侵權行為、不當得利二項訴訟標的，為請求
    權競合關係，且其訴訟標的雖有二項，然僅有單一聲明，是
    其起訴型態應屬重疊的訴之合併，本院自應就其主張之數項
    標的逐一審判，如其中一項標的之請求為無理由時，始須就
    他項標的之請求審判，若認其中一項請求為有理由，即可原
    告勝訴之判決，就他項標的無須更為審判（最高法院71年台
    上字第2388號判決意旨可資參照），是本院既依侵權行為之
    法律關係已為原告勝訴之判決，自毋庸就不當得利之法律關
    係更為審判，附此敘明。
六、本件為判決之基礎已臻明確，兩造其餘之攻擊或防禦方法及
    未經援用之證據，經本院斟酌後，認為均不足以影響本判決
    之結果，亦與本案爭點無涉，自無逐一詳予論駁之必要，併
    此敘明。
七、原告陳明願供擔保請准宣告假執行，經核無不合，爰酌定相
    當擔保金額，准予宣告假執行。
八、結論：原告之訴為有理由，依民事訴訟法第78條、第390 條
    第2 項，判決如主文。
中    華    民    國    98    年    8     月    31    日
                  民事第一庭    法      官  林麗玉
以上正本係照原本作成。
如對本判決上訴，須於判決送達後20日內向本院提出上訴狀。
中    華    民    國    98    年    9     月     1    日
                                書  記  官  陳思璟
附表
┌──┬──────┬──────┬────────┬────┬───┬────┐
│編號│票號        │發票日期    │   到期日       │金額    │發票人│背書人  │
├──┼──────┼──────┼────────┼────┼───┼────┤
│1   │第064504號  │82年7月15日 │  86年7月25日   │280萬元 │楊清彬│彭明榮  │
│    │            │            │                │        │李麗琴│彭榮照  │
│    │            │            │                │        │      │彭榮基  │
│    │            │            │                │        │      │彭俊哲  │
│    │            │            │                │        │      │彭秋義  │
├──┼──────┼──────┼────────┼────┼───┼────┤
│2   │第064506號  │82年11月30日│  86年7月20日   │250萬元 │楊清彬│彭明榮  │
│    │            │            │                │        │      │彭榮照  │
│    │            │            │                │        │      │彭榮基  │
│    │            │            │                │        │      │彭俊哲  │
│    │            │            │                │        │      │彭秋義  │
│    │            │            │                │        │      │李麗琴  │
└──┴──────┴──────┴────────┴────┴───┴────┘


司法院資訊處製作；財團法人民間司法改革基金會備份。
